臺灣臺中地方法院簡易民事判決
                                   110年度中簡字第2306號
原      告  廖祐康即廖志忠

被      告  陳輝聖  



上列當事人間返還借款事件，本院於民國110年9月16日言詞辯論
終結，本院判決如下：
    主      文
被告應給付原告新臺幣165,000元，及自民國110年5月5日起至清
償日止，按年息百分之5計算之利息。
原告其餘之訴駁回。
本判決原告勝訴部分得假執行。
訴訟費用由被告負擔百分之85，餘由原告負擔。
    事實及理由
壹、程序事項：
　　本件原告起訴原聲明一係請求：「被告應給付原告新台幣（
    下同）165,000元，及自民國108年11月28日起至清償日止，
    按年息百分之6計算之利息。」，惟於理由中則表示請求被
    告另加給付利息及聲請費、執行費、車馬費、精神補償，共
    計195,000元；嗣原告於110年9月16日本院言詞辯論程序中
    當庭以言詞更正聲明為：「被告應給付原告195,000元，及
    自108年11月28日起至清償日止，按年息百分之6計算之利息
    。」，本院審酌原告此部分聲明之變更情形，係基礎事實相
    同，乃係補充事實上之陳述，依民事訴訟法第256條規定，
    非屬訴之變更追加，合先敘明。
貳、實體事項：
一、原告主張：被告於108年11月28日向原告借款200,000元，約
    定清償期為110年11月28日，被告分別於109年5月7日、7月1
    5日、8月22日各還款10,000元，於9月15日還款5,000元，共
    僅還款35,000元後即拒絕再還款。本件原告另執被告所簽發
    之本票向鈞院聲請本票裁定，並據以執行無結果，由於被告
    遲未能依約還款，原告因此受有利息、聲請本票裁定費用、
    強制執行費用、開庭車馬費及精神損害共計195,000之損害
    。爰依消費借貸法律關係，提起本件訴訟等語。並聲明：㈠
    被告應給付原告195,000元，及自108年11月28日起至清償日
    止，按年息百分之6計算之利息。㈡訴訟費用由被告負擔。
二、被告則以：被告並無填寫借據予原告，兩造間並非借貸關係
    ，而係投資糾紛，原本被告是無庸返還該款項予原告，是因
    為基於與原告為朋友關係才會還款，被告並非要惡意倒閉，
    乃係因為受到疫情的影響，最後還差原告165,000元未返還
    等語，資為抗辯。並聲明：原告之訴駁回。
三、得心證之理由：
  ㈠原告主張曾借款20萬元予被告，被告業已還款35,000元，尚
    有165,000元未還款，另加計利息、聲請本票裁定費用、強
    制執行費用、開庭車馬費及精神損害等共計30,000元，被告
    仍應給付原告195,000元，業據提出與其所述相符之被告簽
    發之本票影本2紙、LINE通訊軟體對話紀錄、本院109年度司
    票字第5845號本票裁定暨其確定證明書、合資契約書等件（
    見本院卷第17-63、125-135頁）為證，被告雖就原告曾交付
    20萬元予被告，被告業已退還35,000元，尚有165,000元未
    退還部分並不爭執（見本院卷第154頁），惟被告則否認兩
    造間為借貸關係，並以前揭情詞置辯，是本件爭點厥為：原
    告請求被告返還195,000元，是否有理由？分述如下：
　㈡按當事人主張有利於己之事實者，就其事實有舉證之責任，
    但法律別有規定，或依其情形顯失公平者，不在此限，民事
    訴訟法第277 條定有明文。是主張權利存在之人就權利發生
    事實負舉證責任，主張權利不存在之人就權利障礙事實、權
    利消滅事實、權利排除事實負舉證責任，經查：
　⒈就本金165000元部分：
　　經查，兩造前於108年11月27日簽訂合資契約書，其中第3條
    記載：『合資公司設立時之股東結構如下：「股東：廖志忠
    、持有股數：1、持股比例：1：10、出額額：20萬元」』；
    第11條第2點記載：「甲方（即原告）投資20萬元到平台，
    如沒照實投資，或公司倒閉，或沒照實利潤分配，將以本票
    求償。」（見本卷第129-133頁），可知兩造間就投資契約
    之意思表示確屬合致。然另觀諸兩造間之Line對話紀錄：『1
    09年5月6日前某日，「被告：大陸直播先暫停轉移台灣的，
    疫情關係很多都跑不動，你又不找時間跟我碰面一下，直播
    軟體也再找金主或合作對象要賣掉中...，我大陸朋友的直
    播平台也掛了。」、「原告：是喔～那我錢拿的回來嗎？今
    天你有空嗎？談談啊～）」、「被告：錢一定拿的回來阿，
    講廢話嗎？總之，別緊張，你會賺到錢或拿到錢的。」』；『
    109年5月25日，「被告：今天先五千，星期四在五千。」、
    「原告：恩。。真少，好吧～慢慢還我～這樣還有19萬」、「
    被告：轉帳過去了。」、「原告：收到囉～5000～土地銀行的
    ～星期四麻煩了。」、「被告：匯款了」、「原告：收到500
    0～剩19萬，一樣下星期一5000」』；『109年7月15日，「被告
    ：我還願意退錢給你，真的很夠義氣了，但就是要給我時間
    。」、「原告：要給多少時間，我沒算妳利息，也不錯了，
    妳一個月才還一萬，對你也不錯啦～，我只是要你訂時間還
    我，照時間走，總不能每次都快月底才還，你賺那麼多，一
    萬有壓力嗎？外面租房子，買車，房貸也才一萬初，沒錢，
    怎麼不借役情貸款還好，你在慢慢還貸款，而不是在拖我的
    錢。，難道我就不缺錢？」、「收到了。。1.27才進來，下
    個月，10號後，再麻煩了。系統那麼爛，還剩18萬」、「被
    告：就跟你講不是我的問題。」』；『109年8月22日，「被告
    ：明天中午前入帳一萬。」、「於18：58，被告：轉好了」
    、「原告：收到囉～，還有17萬，下月15號後，再通知那時
    還」』；『109年9月15日，「被告：入」、「原告：收到5000
    ～還有165000～5000看那時可以在給我～」』；『109年9月24日
    ，「被告：沒意外，月底應該會補上。」、「原告：那很好
    ，不用跟我說意外，也沒多少錢，連我在大學時期都付的起
    了。」』（見本院卷第29、31、35-39、45-53頁）可知，被
    告除承諾就該20萬元會退錢給原告，且已退還35,000元，尚
    有165,000未退還等情，亦可認定兩造間就上開投資契約另
    有返還該20萬元之協議，被告雖辯稱伊沒寫借據，算是投資
    糾紛，其實伊可以不用還原告，因為伊和原告的友好關係才
    還云云（見本院卷第154頁），然並未能說明為何有上開退
    還款項之行為，而就其辯稱無須返還款項予原告之部分，亦
    未能提出任何積極事證以實其說，難認其所辯有據。
　⒉就利息、聲請本票裁定費用、強制執行費用、開庭車馬費及
    精神損害共計30,000元部分：
　⑴就利息、聲請本票裁定費用、強制執行費用部分：
　  原告主張因被告因不返還該借款，致其需聲請本票裁定暨強
    制執行而有支出費用，被告應賠償云云，惟原告基於票據關
    係而另向被告聲請本票裁定並據以聲請強制執行，此乃原告
    就票據關係上之權利所行使之行為，而與本件基於原因關係
    而請求乃屬二事，況就利息、聲請本票裁定費用、強制執行
    費用等，本即可藉由前開強制執行程序予以主張，並無於本
    件訴訟中主張之理，故原告就此一部分之請求，並無理由，
    不應准許。
  ⑵就開庭車馬費及精神慰撫金部分：
　  另按損害賠償之債，以有損害之發生及有責任原因之事實，
    並二者之間，有相當因果關係為成立要件（最高法院48年臺
    上字第481號判例意旨參照），亦即損害之發生，必基於侵
    權行為所導致，而有因果關係，方得據以主張損害賠償。本
    件原告雖主張其因本件案件必須前往法院開庭，而有支出車
    馬費之必要，惟原告為本件訴訟所支出之車馬費，尚難認係
    基於被告行為所造成「直接」發生之損害，並不具有相當因
    果關係；再人民於權利受侵害時提起訴訟尋求救濟，本係憲
    法所保障人民訴訟權之具體實現，故原告因提起本件訴訟而
    支出車馬費乃為主張權利所必然伴隨之支出，原告此一部分
    之請求，並無理由；復按不法侵害他人之身體、健康、名譽
    、自由、信用、隱私、貞操，或不法侵害其他人格法益而情
    節重大者，被害人雖非財產上之損害，亦得請求賠償相當之
    金額，民法第195條第1項前段載有明文。惟慰撫金之賠償須
    以人格權遭遇侵害，使精神上受有痛苦為必要，本件原告雖
    主張其受有精神上之痛苦，然本件原告縱有損害，亦僅係財
    產上權利受有損害，且原告未指明係因何項人格權受有侵害
    ，是原告該部分之主張，亦無理由，應予駁回。
  ㈢末按給付無確定期限者，債務人於債權人得請求給付時，經
    其催告而未為給付，自受催告時起，負遲延責任，其經債權
    人起訴而送達訴狀者，與催告有同一之效力；遲延之債務，
    以支付金錢為標的者，債權人得請求依法定利率計算之遲延
    利息；應付利息之債務，其利率未經約定，亦無法律可據者
    ，週年利率為百分之5，民法第229條第2項、第233條第1項
    前段及第203條分別定有明文。查原告雖請求自系爭合資契
    約書簽訂之翌日（見本院卷第135頁）即108年11月28日起至
    清償日止，按年息百分之6計算之利息，然原告既已於起訴
    狀中載明本件清償期限為110年11月28日，而原告就是否已
    於108年11月27日催告被告給付並請求遲延利息，亦未能舉
    證以實其說，同時，本件原告並非本於票據關係而有所請求
    ，其請求年息百分之6並無理由，則揆諸上揭規定，原告請
    求被告自民事起訴狀繕本送達之翌日起即110年5月5日起（
    見本院卷第69頁）至清償日止，按年息百分之5計算之利息
    ，與前揭規定，核無不合，應予准許，逾此部分，即無理由
    ，不應准許。
四、綜上所述，原告請求被告給付165,000元及自110年5月5日起
    至清償日止，按年息百分之5計算之利息，為有理由，應予
    准許，至逾此部分之請求，則屬無據，應予駁回。
五、本件事證已臻明確，兩造其餘攻擊防禦方法，經審酌後核與
    判決結果不生影響，爰不逐一論述。
六、本件原告勝訴部分，係依民事訴訟法第427條第1項規定適用
    簡易訴訟程序，所為被告敗訴之判決，應依民事訴訟法第38
    9條第1項第3款規定，依職權宣告假執行。
七、訴訟費用負擔之依據：民事訴訟法第79條。
中　　華　　民　　國　　110 　年　　10　　月　　19　　日
                  臺中簡易庭  法  官  林秉暉
以上正本係照原本作成。
如不服本判決，應於送達後20日內，向本院提出上訴狀並表明上
訴理由，如於本判決宣示後送達前提起上訴者，應於判決送達後
20日內補提上訴理由書（應按他造人數附繕本）。如委任律師提
起上訴者，應一併繳納上訴審裁判費。
中　　華　　民　　國　　110 　年　　10　　月　　19　　日
                              書記官  王志伃